【裁判字號】    98,訴,133
【裁判日期】    980430
【裁判案由】    給付貨款
【裁判全文】
臺灣板橋地方法院民事判決               98年度訴字第133號
原      告  聯致科技股份有限公司
法定代理人  甲○○
訴訟代理人  廖克明律師
複 代 理人  徐慧齡律師
被      告  智恩電子股份有限公司
法定代理人  丁○○
訴訟代理人  賴玉梅律師
            周福珊律師
            王嘉斌律師
上列當事人間請求給付借款事件，經本院於民國98年4 月23日言
詞辯論終結，判決如下：
    主    文
被告應給付原告新臺幣玖拾肆萬伍仟貳佰拾伍元，及自民國九
十七年十二月十三日起至清償日止，按年息百分五計算之利息。
訴訟費用新臺幣壹萬零佰伍拾元由被告負擔。
本判決於原告以新臺幣拾壹萬元供擔保後，得假執行。如被告
以新臺幣玖拾肆萬伍仟貳佰拾伍元為原告預供擔保，得免為假
執行。
    事實及理由
一、原告起訴主張：
  (一)被告曾於民國97年9 月、10月間陸續向原告訂購規格為0/0
    之基板（下稱系爭基板），合計之金額為新臺幣（下同）1,
    683,465 元，原告均如期交付系爭基板於被告使用，原告並
    於97年10月28日收受被告所交付之一部貨款728,689 元，原
    告另同意折讓貨款9,541 元，被告尚有945,235 元之貨款未
    給付。
  (二)嗣伊對被告催收上開貨款時，被告公司卻以業務訂單緊縮導
    致嚴重虧損並準備結束營業為由，要求解除兩造間系爭基板
    之買賣契約，並要求原告取回系爭基板1958張，而拒絕給付
    貨款，且以律師信函告知伊此解除買賣契約，業已獲得原告
    公司派至被告公司洽談之代表人同意等情，然原告否認有同
    意解除買賣契約之合意。爰依買賣契約之法律關係提起本件
    訴訟，並聲明被告應給付原告945,235 元之貨款，及自起訴
    狀繕本送達被告翌日即97年12月13日起至清償日止，按年息
    5 ％計算之法定遲延利息；並願供擔保請准宣告假執行。
二、被告則以：兩造間確實成立系爭基板之買賣契約，對於系爭
    基板1958張之貨款即945,235 元未給付原告等事實不爭執。
    然系爭基板買賣契約業經原告所派至被告公司洽談之代表人
    丙○○同意解除。再者，原告所交付之系爭基板，業經被告
    之協力廠商或客戶反應爆板之瑕疵，故原告應負擔物之瑕疵
    擔保責任，被告亦得解除契約，無庸給付前揭貨款等語置辯
    ，並聲明駁回原告之訴；如受不利益之判決，願供擔保請准
    宣告免為假執行。
三、兩造所不爭執之事實：
  (一)被告曾於97年9 月、10月間陸續向原告訂購系爭基板，合計
    之金額為1,683,465 元，原告均如期交付系爭基板於被告使
    用。
  (二)被告於97年10月28日交付原告一部貨款728,689 元，原告並
    同意另折讓貨款9,541 元，則被告迄今尚有945,235 元之貨
    款未給付原告。
  (三)系爭基板共1958張現仍由被告占有中，原告迄今並未取回。
四、本件爭點及法院之判斷：
  (一)原告爰依買賣契約之法律關係請求被告給付貨款，被告則以
    兩造間之買賣契約業經解除，且原告所交付之系爭基板有瑕
    疵亦構成解除之事由等語置辯，然為原告所否認，則本件之
    爭點厥為被告主張系爭買賣契約有解除之事由，有無理由。
    按當事人主張有利於己之事實者，就其事實有舉證之責任，
    民事訴訟法第277 條本文定有明文。被告既主張兩造間之買
    賣契約業經解除，則此有利於被告之事實，參酌上開說明，
    自應由被告負舉證責任。
  (二)證人即被告公司之協理乙○○到院證稱：被告公司以業務訂
    單減縮導致被告公司每月嚴重虧損為由，而告知原告要退貨
    ，因被告公司將在97年10月31日結束營業，故要求將其未使
    用完畢之1,958 張系爭基板退回給原告，對於已使用之部分
    ，則將貨款於97年10月28日結清。又原告購買系爭基板係為
    做印刷電路板之用，系爭基板要變成印刷電路板須經過被告
    公司10個製程始能完成，即內程的製作部分是將每個線路要
    將它成型，第二個製程是做壓合，再來是經過鑽孔、電鍍，
    接著做防銲的表面處理，上開製程有些由被告公司完成，有
    些則委託其他廠商負責。被告公司於97年6 月陸續向原告購
    買系爭基板後，取得基板就上線生產，約3 星期至1 個月的
    期間就能完成交貨給客戶，而客戶則從98年1 月起陸續發現
    系爭基板有分層爆板之情形等語以觀（見本院98年度訴字第
    133 號卷第157-158 頁），系爭基板須經過上開加工過程始
    能為印刷電路板之用，而上開加工過程有壓合及鑽孔等手續
    ，其壓合之力道與鑽孔之大小，均有改變基板硬度之問題，
    被告公司抗辯客戶反應基板之瑕疵，是否為原告之基板所致
    ，已有疑問。
  (三)再者，證人即原告公司之前業務代表丙○○則證稱：被告公
    司之採購經理於97年9 月間告知有接到華碩公司的訂單，每
    月需3, 000張之基板，並要求原告公司降價，原告公司亦同
    意為之並送達基板予被告公司，嗣伊於97年10月28日至被告
    公司收取貨款時，被告公司臨時告知說要退貨，並且告知不
    同意退貨的話，當天就不開票給付貨款，伊打電話請示原告
    公司之副理，副理說不同意。伊並無權限同意被告公司退貨
    或解除買賣契約，僅表示會將被告公司之意見帶回向原告公
    司再一次反應，被告才先將應付之部分款項開立票據交於伊
    ，隔天即同年月29日證人乙○○及被告公司之總經理特助有
    親自至原告公司討論退貨之事宜，原告公司有要求被告公司
    支付原告委外生產之費用，但被告公司不同意等語以觀（見
    本院同上卷第157 頁背面-159頁背面），證人丙○○已表明
    伊無權限同意退貨，且原告公司既先同意降價，後又要求被
    告公司應負擔委外生產之費用未果，衡量企業經營之營利利
    潤，原告公司應無同意被告公司無條件退貨之可能。
  (四)被告公司於97年11月3 日之律師信函中載明：「緣本公司（
    即被告公司）於97年10月31日因業務訂單緊縮導致每月嚴重
    虧損，而結束營運。而本公司前項聯致公司訂購之板材中，
    尚有1958張板材為予以使用，故本公司就該1958張板材部分
    主張解除買賣契約，並已於97年10月28日獲聯致公司派員至
    本公司洽談之代表人員同意。查扣除本公司已支付及上開解
    除契約部分之貨款，本公司尚應給付聯致公司貨款為新臺幣
    728,689 元，而本公司亦已於97年10月28日當日將該筆金額
    給付予聯致公司該名代表人員」等字樣，並未提到系爭基板
    有瑕疵而得構成解除買賣契約之事由（見本院97年度促字第
    61749 號卷第10頁）。再者，解除契約之法律效果，依據民
    法第259 條之規定，應為回復原狀。若果兩造間確實有解除
    買賣契約之合意，被告公司焉有給付728,689 元之貨款於原
    告公司。證人乙○○雖證稱被告公司之業務代表丙○○同意
    退貨等語，然此與證人丙○○上開證詞不符，且證人乙○○
    目前仍任職於被告公司，其此部分之證詞恐有偏頗之虞。
  (五)被告雖以其客戶曾以電子信件方式告知被告所交付板子爆板
    之問題，主張原告所交付之系爭基板本身之瑕疵所致，原告
    應負瑕疵擔保責任而構成系爭買賣基板之契約業經解除，然
    上開電子郵件屬於私文書，原告已否認其真正，且其內容亦
    多有不明（見本院98年度訴字第133 號卷第107-123 頁），
    其瑕疵之原因是否確為原告所交付之系爭基本所致，被告對
    此有利於己之事實，迄今仍未舉證以實其說。再者，參酌證
    人乙○○之證詞可知，系爭0/0 板被告需再經過前揭加工手
    續始得對外販售，既經加工之行為，已如前述，系爭基板已
    改變原有之狀態，且爆板之原因甚多，尚難據此推論出原告
    所交付之系爭基板有瑕疵。
五、綜上所述，被告上開舉證並無法證明其所述，且迄今對於有
    利於己之事實，復未提出任何有利於己之證據以實其說。又
    兩造間既有系爭基板之買賣契約，而被告迄今尚有貨款945,
    235 元未給付原告，則原告爰依買賣契約之法律關係提起本
    件訴訟，請求被告應給付原告如主文第1 項所示之貨款及其
    法定遲延利息，為有理由，應予准許。
六、兩造陳明願供擔保，聲請宣告假執行或免為假執行，經核均
    與規定相符，爰分別酌定相當之擔保金額宣告之，並諭知如
    主文第3 項所示。至於被告聲請就系爭基板送鑑定，然參酌
    上開說明，本院認為事證明確，並無送鑑定之必要，附此敘
    明。
七、訴訟費用負擔之依據：民事訴訟法第78條。
中    華    民    國    98    年    4     月    30    日
                  民事第二庭    法  官  吳振富
以上正本係照原本作成
如對本判決上訴，須於判決送達後20日內向本院提出上訴狀
中    華    民    國    98    年    4     月    30    日
                                書記官  李宏明


司法院資訊處製作；財團法人民間司法改革基金會備份。
